【裁判字號】    88,上易,2957
【裁判日期】    890111
【裁判案由】    違反水污染防治法
【裁判全文】
臺灣高等法院臺中分院刑事判決                  八十八年度上易字第二九五七號
    上  訴  人  臺灣彰化地方法院檢察署檢察官
    被      告  乙○○
    選任辯護人  朱元宏
                洪明儒
右上訴人因被告違反水染防治法案件，不服台灣彰化地方法院中華民國八十八年八
月二十五日第一審判決（民國八十八年度易緝字第四三號，起訴案號：台灣彰化地方
法院檢察署民國八十七年度偵字第六六一一號），提起上訴，本院判決如左：
    主      文
原判決撤銷。
乙○○事業之負責人，其事業不遵行主管機關依水染防治法所為停工之命令，處有
期徒刑參月，如易科罰金，以參佰元折算壹日。
    事      實
原審判決書所記載之事實，除「竟基於概括之犯意」之記載，應更正為「竟基於接續
之犯意」外，其餘與本院認定之犯罪事實相同，茲引用之（如附件）。
    理      由
一、引用原審判決書所記載之證據。
二、核被告乙○○所為，係違反水污染防治法第三十六條第一項之罪。至被告不遵行
    停工命令仍繼續營業，本質上係賡續為之，乃屬行為之繼續，並非連續犯。原審
    予以被告論罪科刑，固非無見，但查被告所為，尚與水染防治法第三十四條第
    一項之構成要件有間，然原審法院竟認被告所為，除應負水染防治法第三十六
    條第一項之罪責外，尚應負同法第三十四條第一項之刑責，並依牽連犯之法律關
    係而認應從一重之同法第三十四條第一項之罪責處斷，尚有未合；次查被告不遵
    行停工命令仍繼續營業，本質上係賡續為之，乃屬行為之繼續，並非連續犯，惟
    原審法院竟認被告所為，係屬連續犯並加重其刑，亦有未妥。上訴人即檢察官上
    訴意旨以被告所為，尚與水染防治法第三十四條第一項之構成要件而執以指摘
    原判決不當，為有理由，且原判決亦有可議，同屬無可維持，自應由本院將原判
    決予以撤銷改判。爰審酌被告持續排放廢水之時間非短，危害環境甚鉅及犯罪弗
    承犯行及其他一切情狀，量處被告有期徒刑參月，並諭知如易科罰金之折算標準
    ，以示懲儆。
三、據上論斷，應依刑事訴訟法第三百七十三條、第三百六十九條第一項前段、第三
    百六十四條、第二百九十九條第一項前段，水污染防治法第三十六條第一項，刑
    法第十一條前段、第四十一條，罰金罰鍰提高標準條例第二條前段判決如主文。
本案經檢察官甲○○到庭執行職務。
中    華    民    國    八    十    九    年    一    月    十    一    日
                                          臺灣高等法院臺中分院刑事第五庭
                                              審判長法  官
                                                    法  官
                                                    法  官
不得上訴。
附錄：
水污染防治法第三十六條第一項：
事業不遵行主管機關依本法所為停工或停業之命令者，處負責人一年以下有期徒刑、
拘役或科或併科新臺幣三萬元以下罰金。
附件：
臺灣彰化地方法院刑事判決                          八十八年度易緝字第四三號
    公  訴  人  臺灣彰化地方法院檢察署檢察官
    被      告  乙○○  男五十五歲（民國○○○年○月○○○日生）
                        住彰化縣秀水鄉鶴鳴村永興巷五十三號
                        居台北縣三重市○○○街三九號
                        身分證統一編號：Ｖ一六五六五三八號
右列被告因違反水污染防治法案件，經檢察官提起公訴（八十七年度偵字第六六一一
號），本院判決如左：
        主      文
乙○○連續事業之負責人，其事業無排放許可證，且其排放廢水所含有之有害健康物
質超過放流水標準，處有期徒刑伍月，如易科罰金，以參佰元折算壹日。
        事      實
一、乙○○係設於彰化市○○路一六八巷一四一號永興洗染廠之實際負責人，從事洗
    染業，並無排放許可證，其明知其洗染廠所排放之廢水所含之有害健康物質超過
    放流水標準，竟基於概括之犯意，自民國（下同）八十六年十月二十一日起在上
    開廠址，連續將其染洗廠所產生之廢水排放於表面水體多次，復於八十七年二月
    間，明知其洗染場未經申請廢水排放許可證即自行排放廢水，並貯留於場後水池
    ，有嚴重影響環境情事，經彰化縣政府以八十七年二月四日彰府環三字第五八五
    七號函及彰化縣政府違反水污染防治法案件處分書（編號四０二三號）視為重大
    違反水污染防治法情節重大案件，處以停工勒令歇業後，竟置之不理繼續經營並
    排放廢水。嗣於八十七年六月十六日上午十一時三十分至十一時四十五分間，經
    彰化縣環境保護局稽查員至前開廠址稽查，發現該廠未遵行縣政府之停工命令，
    並取樣帶回檢驗後發覺上情。
二、案經彰化縣政府函送台灣彰化地方法院檢察署檢察官偵查起訴。
        理      由
一、訊據被告乙○○矢口否認有右揭犯行，辯稱：伊在八十四年五月三十一日即已將
    洗染廠設備出租予劉順隆，伊並非永興洗染廠負責人云云。經查：右揭事實，業
    據證人即彰化縣環境保護局稽查員莊慧冠先後於偵查中及本院審理時結證稱：經
    警方查證結果被告為永興洗染廠之負責人，到現場對排放之廢水進行檢測，因當
    時負責人不在，員工拒絕在紀錄表上簽明，且廢水檢測結果超過放流水標準等語
    明確，核與證人即彰化縣環境保護局稽查員許郁明於偵查及本院調查時證述：當
    時工廠仍有在運作，員工及房東均表示負責人是乙○○，最早的資料是從八十六
    年十月二十一日起排放廢水等語相符，證人即永興洗染廠廠址之房東賴請亦於偵
    查中證述該處廠址是乙○○所承租經營，租期自八十六年四月至九十一年四月等
    語，並有房屋租賃契約書、彰化縣警察局彰化分局八十七年二月十日彰警分行字
    第一０三０五號函、水污染稽查紀錄等件在卷可稽，堪認被告乙○○確為永興洗
    染廠負責人，而該洗染廠經彰化縣政府勒令歇業後，仍繼續經營且排放廢水等情
    ，有彰化縣政府八十七年二月四日彰府環三字第五八五七號函、彰化縣政府違反
    水污染防治法案件處分書（編號四０二三號）、水污染稽查紀錄等物附卷可證，
    而該洗染廠所排放之廢水，經取樣檢驗結果，含有害健康物質之化學需氧量為一
    二三０ｍｇ＼Ｌ，已超過放流水排放標準，有彰化縣環境保護局廢水檢驗報告一
    件可憑。被告雖辯稱已將洗染廠租予劉順隆云云，並提出房屋租賃契約書一件，
    然一則該房屋租賃契約書所載房屋所在地係於彰化縣秀水鄉鶴鳴村永興巷五三號
    ，與本件永興洗染廠廠址位置不同，二則因該契約書租賃期限自八十四年五月三
    十一日至八十六年五月三十一日止，亦與本件事實之時間不同，均不足以證明永
    興洗染廠於前揭犯罪之時地曾租予劉順隆，況且被告亦自承查無劉順隆之年籍資
    料及地址供本院查證，是以被告所辯其非負責人云云，顯係卸責之詞，洵無可採
    ，被告之犯行已堪認定。
二、核被告乙○○所為，係犯水污染防治法第三十四條第一項、第三十六條第一項之
    罪。其所犯上開二罪之間，有方法結果之牽連關係，應依牽連犯之規定從一重之
    同法第三十四條第一項處斷。公訴人雖僅起訴水污染防治法第三十六條第一項之
    罪，漏未論及同法第三十四條第一項之罪，惟此二罪之間既有牽連犯之裁判上一
    罪關係，且係同一案件，基於審判不可分原則，本院自得一併審究，併予敘明。
    被告多次排放廢水行為，時間先後密接，所犯構成要件相同，顯係基於概括之犯
    意反覆為之，應依連續犯之規定論以一罪並加重其刑。爰審酌被告持續排放有害
    健康物質超過放流水標準廢水之時間、危害環境及犯罪後態度等一切情狀，量處
    如主文所示之刑，併諭知易科罰金之折算標準，以示懲儆。
據上論斷，應依刑事訴訟法第二百九十九條第一項前段，水污染防治法第三十四條第
一項、第三十六條第一項，刑法第十一條前段、第五十六條、第五十五條、第四十一
條，罰金罰鍰提高標準條例第二條，判決如主文。
本案經檢察官張崇哲到庭執行職務。
中      華      民      國    八十八    年      八      月    二十五    日
                                    臺灣彰化地方法院刑事第二庭
                                        法      官  陳  弘  仁
右正本證明與原本無異。
如不服本判決，應於收受送達後十日內向本院提出上訴狀，上訴於台灣高等法院台中
分院（須附繕本）。
告訴人或被害人對於判決如有不服具備理由請求檢察官上訴者，其上訴期間之計算係
以檢察官收受判決正本之日期為準。
                                        法院書記官  陳  瑞  志
中      華      民      國    八十八    年      八      月    三十一    日
附錄法條：
水污染防治法第三十四條第一項。
  事業無排放許可證，且其排放廢水所含之有害健康物質超過放流水標準者，處負責
  人三年以下有期徒刑、拘役或科或併科新臺幣三萬元以下罰金。
前項有害健康物質之種類，由中央主管機關公告之。


司法院資訊處製作；財團法人民間司法改革基金會備份。
